【裁判字號】    98,交聲,1452
【裁判日期】    990628
【裁判案由】    聲明異議
【裁判全文】
臺灣臺南地方法院交通事件裁定        98年度交聲字第1452號
移送機關    交通部公路總局嘉義區監理所臺南監理站
異議人即
受處分人    甲○○
上列異議人即受處分人因違反道路交通管理處罰條例案件，對於
交通部公路總局嘉義區監理所臺南監理站民國98年10月28日所為
之裁決處分（處分案號：嘉監南字第裁74-S00000000號）聲明異
議，本院裁定如下：
    主    文
原處分撤銷。
甲○○不罰。
    理    由
一、原處分意旨略以：異議人即受處分人甲○○（下稱異議人）
    於民國97年12月24日8時25分許，駕駛車牌號碼NKD-287號重
    型機車，行經臺南市○○路與文化二街口時，因與由第三人
    石淵任所駕駛之車牌號碼8906-LX號自小客車發生擦撞，經
    臺南市警察局第一分局（下稱舉發機關）警員據報到場處理
    ，並當場測得其呼氣中酒精濃度為每公升0.25毫克，因超過
    規定標準，遂予以製單舉發，嗣經交通部公路總局嘉義區監
    理所臺南監理站（下稱原處分機關）以其違規事證明確，依
    道路交通管理處罰條例第35條第1項第1款、第24條第1項第2
    款及違反道路交通管理事件統一裁罰基準表之規定，裁處異
    議人罰鍰新臺幣（下同）15,000元，吊扣駕駛執照12個月，
    並施以道安講習等語。
二、聲明異議意旨略以：異議人之酒測值未超過0.25，且酒測儀
    器有±10%誤差值，又異議人為本件車禍事故被害人，並經
    檢察官認為罪嫌不足予以不起訴處分，為此聲明異議，請求
    撤銷原處分等語。
三、按汽車駕駛人，駕駛汽車經測試檢定有酒精濃度超過規定標
    準者，處15,000元以上60,000元以下罰鍰，並當場移置保管
    該汽車及吊扣其駕駛執照1年；因而肇事致人受傷者，並吊
    扣其駕駛執照2年；致人重傷或死亡者，吊銷其駕駛執照，
    並不得再考領。又汽車駕駛人，有第35條第1項規定之情形
    者，應接受道路交通安全講習，道路交通管理處罰條例第35
    條第1項第1款、第24條第1項第2款分別定有明文。又汽車駕
    駛人飲用酒類或其他類似物後其吐氣所含酒精濃度超過每公
    升0.25毫克以上者，不得駕車，道路交通安全規則第114條
    第2款復定有明文。
四、經查：
  (一)異議人於上揭時、地駕駛車牌號碼NKD-287號重型機車肇事
    ，經舉發機關員警據報到場處理，並測得其呼氣中所含酒精
    濃度為每公升0.25毫克，因超過標準予以製單舉發，並經原
    處分機關裁處如前所述之裁罰等情，有臺南市警察局97年12
    月24日南市警交字第S00000000號舉發違反道路交通管理事
    件通知單及原處分機關98年10月28日嘉監南字第裁74-S0000
    0000號裁決書各1份附卷可稽，且為異議人所不爭執，此部
    分違規事實已可認定。
  (二)又按有關呼氣酒精測試器在檢定有效期限內是否有誤差值，
    依經濟部標準檢驗局「呼氣酒精測試器及分析儀檢定檢查技
    術規範」之規定辦理，檢定公差規定如下：(一)量測結果小
    於0.250mg/l者，公差為正負0.020mg/l。(二)量測結果大於
    等於0.250mg/l且小於2.000mg/l範圍者，公差為正負5%…」
    ，該技術規範第3.5條表2定有明文。依上開規定，其誤差值
    為正負0.0125mg/l，是異議人之酒精濃度測試值0.25毫克扣
    除該誤差值後尚未逾越前揭道路交通安全規則規定之每公升
    0.25毫克標準。
  (三)再依交通部90年6月5日交路90字第039396號函釋稱：「……
    惟計算執法所使用之各種量測儀器之容許誤差值及考量現行
    已實施多年之規定後，方篩選作為依法舉發處罰對象之作法
    ，應尚稱合理，本部亦表同意。」等語可知，交通部亦認為
    逾越法規標準之核算，宜依量測違規數值扣除各該執法器材
    容許誤差值後做為裁罰之基準，而交通部為移送機關之上級
    機關，上開函釋自有拘束移送機關之效力。
  (四)依上所述，前述呼氣酒精測試器既有前述之誤差值，則異議
    人於受檢測時呼氣中之酒精濃度是否確已逾每公升0.25毫克
    之標準，顯有可疑，即應為有利於異議人之認定，因此，應
    認異議人飲用酒類後吐氣所含酒精濃度尚未超過規定之標準
    。是原處分機關依照道路交通管理處罰條例第35條第1項第1
    款、第24條第1項第2款及違反道路交通管理事件統一裁罰基
    準表之規定，裁處異議人罰鍰15,000元，並吊扣駕駛執照12
    個月，施以道安講習之處分，尚難認為有洽，爰由本院將原
    處分撤銷，並另為異議人不罰之諭知，以資適法。
五、據上論斷，應依道路交通管理處罰條例第87條第2項、道路
    交通案件處理辦法第20條前段，裁定如主文。
中    華    民    國    99    年    6     月    28    日
                    交通法庭  法  官  張家瑛
以上正本證明與原本無異。
如不服本裁定，應於收受送達後5日內向本院提出抗告狀。（應
附繕本）
                              書記官  李淑惠
中    華    民    國    99    年    6     月    29    日

司法院資訊處製作；財團法人民間司法改革基金會備份。
